臺灣彰化地方法院刑事判決　　　　　　　100年度訴字第867號
公　訴　人　臺灣彰化地方法院檢察署檢察官
被　　　告　詹炳桐
上列被告因偽造文書案件，經檢察官提起公訴(100年度偵字第34
48號) ，被告於準備程序進行中，就被訴事實為有罪之陳述，經
本院合議庭裁定由受命法官獨任進行簡式審判程序，判決如下：
    主  文
詹炳桐行使偽造私文書，足以生損害於他人，處有期徒刑月，
如易科罰金，以新臺幣壹仟元折算壹日。偽造「詹焱丞」之署押
貳枚（簽名及指印各壹枚）均沒收之。
    犯罪事實
一、詹炳桐曾於民國88年至89年間因犯連續強盜案件，經本院以
    92年度訴字第27號判處有期徒刑4 年，嗣經臺灣高等法院臺
    中分院以92年度上訴字第2140號判決上訴駁回而確定。又於
    93年間因違反毒品危害防制條例案件，經本院以93年度訴字
    第304 號判處有期徒刑6 月，經上訴後由臺灣高等法院臺中
    分院以93年度上訴字第1320號判決改判處有期徒刑8 月確定
    ，嗣經裁定減刑為有期徒刑4 月，並與上揭案件合併定其應
    執行有期徒刑4 年，經入監執行後，於96年2 月5 日縮短刑
    期假釋出監，假釋期間復於96年間因違反毒品危害防制條例
    案件，經本院以96年度訴字第1608號判處有期徒刑8 月確定
    ，並接續上開假釋撤銷後之餘殘刑1 年1 月4 日而執行，故
    未執行完畢，而不構成累犯。
二、詎詹炳桐猶為知警惕，其於不詳時間、地點取得紅銅9.1 公
    斤後，因缺錢為求變現花用，竟基於行使偽造私文書之犯意
    ，於99年5 月24日，前往址設彰化縣埔心鄉○○路○ 段170
    號由徐啟騰經營之星發企業有限公司（下稱星發公司），在
    順昌資源回收業之買入登記簿上，偽造「詹焱丞」之署名及
    指印各1 枚，表示係詹焱丞本人賣出該買入登記簿上所載
    9.1 公斤之紅銅，而後交還徐啟騰行使之，足以生損害於詹
    焱丞及星發公司負責人徐啟騰關於資源回收業買入登記簿管
    理之正確性。
三、案經本院移送臺灣彰化地方法院檢察署檢察官偵查起訴。
    理  由
壹、程序事項：
    本件經被告詹炳桐於準備程序期日為有罪之陳述，經受命法
    官告知簡式審判程序之旨，並聽取當事人之意見後，本院認
    無不得或不宜改依簡式審判程序進行之處，爰依刑事訴訟法
    第273 條之1 第1 項，裁定由受命法官獨任進行簡式審判程
    序，則依據刑事訴訟法第273 條之2 、同法第159 條第2 項
    之規定，不適用傳聞法則有關限制證據能力之相關規定，合
    先敘明。
貳、實體事項：
一、訊據被告詹炳桐對上開犯罪事實坦承不諱，核與被害人徐啟
    騰及證人詹益鏡、詹蘇梅桂（即被告之父母）於另案之本院
    99年度訴字第1202號案件審理中之證述（見本院99年度訴字
    第1202號審理卷第70頁至71頁背面、第73頁背面至76頁背面
    ) 等情節相符，復有本院99年度訴字第1202號判決書1 份、
    順昌資源回收業買入登記簿影本1 紙（見偵卷第41頁）、內
    政部警政署刑事警察局100 年5 月30日刑紋字第1000070331
    號鑑定書1 份（見偵卷第43頁至第43頁背面）在卷可稽，足
    認被告自白與事實相符，堪以採信，本件事證明確，被告犯
    行洵堪認定，應依法論科。
二、按刑法上之「署押」，係指於紙張或物體上簽署之姓名或其
    他符號，以表示其承認所簽署文書之效力，與印文有同一效
    力；而刑法上所謂偽造署押，係指未經他人之授權或同意，
    而擅自簽署他人之姓名或畫押（包括以他人之名義按捺指印
    之情形）者而言（最高法院93年度臺上字第2057號判決意旨
    參照）。復按刑法上之偽造署押罪，係指單純偽造簽名、畫
    押而言，若在制式之書類上偽造他人簽名，已為一定意思表
    示，具有申請書或收據等類性質者，則係犯偽造文書罪（最
    高法院85年度臺非字第146 號判決意旨參照) 。是本件被告
    在資源回收業買入登記簿中姓名欄與捺印欄中偽簽他人姓名
    及按捺指印，單從形式上觀察，即足以知悉係表示由他人名
    義出具出賣人身份資料之證明，此與事先在印妥內容之收據
    上偽簽他人姓名之情形，無分軒輊，即屬於刑法第210 條所
    稱之私文書。又被告完成前揭偽造私文書後持交星發公司負
    責人徐啟騰，主張該私文書之內容，自有行使之意思；被告
    前揭偽簽「詹焱丞」之姓名及按捺指印之行為，係表示詹焱
    丞本人為上開紅銅之出賣人，足以生損害於詹焱丞及星發公
    司負責人徐啟騰關於資源回收業買入登記簿管理之正確性。
三、核被告所為，係犯刑法第216 條、第210 條之行使偽造私文
    書罪。又被告偽造署押之行為，係屬偽造私文書之部分行為
    ，且其偽造私文書之行為，復為行使之高度行為所吸收，均
    不另論罪。爰審酌被告雖不構成累犯，然其素行非佳，因缺
    錢花用不思正當工作，竟偽簽他人姓名變賣物品，所為殊不
    足取，惟被告犯後已知坦承其犯行，顯具有悔意，所生之危
    害尚非鉅大，兼衡其犯罪動機、目的、手段等一切情狀，量
    處如主文所示之刑，並諭知易科罰金之折算標準。
四、按刑罰法令關於沒收之規定，有採職權沒收主義與義務沒收
    主義。職權沒收，指法院就屬於被告所有，並供犯罪所用或
    因犯罪所得之物，仍得本於職權為斟酌沒收與否之宣告，例
    如刑法第38條第1 項第2 款、第3 款、第3 項前段等屬之。
    義務沒收，又可分為絕對義務沒收與相對義務沒收二者。前
    者指凡法條規定「不問屬於犯人與否，沒收之」者屬之，法
    院就此等之物，無審酌餘地，除已證明滅失者外，不問屬於
    犯人與否或有無查扣，均應沒收之；後者指凡供犯罪所用或
    因犯罪所得之物，均應予以沒收，但仍以屬於被告或共犯所
    有者為限（最高法院93年度臺上字第2751號判決要旨參照）
    。又按被告用以詐欺取財之偽造、變造等書類，既已交付於
    被害人收受，則該物非屬被告所有，除偽造書類上偽造之印
    文、署押，應依刑法第219 條予以沒收外，依同法第38條第
    3 項之規定，即不得再對各該書類諭知沒收（最高法院43年
    台上字第747 號判例意旨參照）。是本件被告於未扣案之順
    昌資源回收業買入登記簿上偽造「詹焱丞」之簽名1 枚及指
    印1 枚，共2 枚之署押，應依刑法第219 條之規定，不問屬
    於犯人與否，均宣告沒收之。至未扣案之順昌資源回收業買
    入登記簿，已由被告行使而持交予證人徐啟騰，並非被告所
    有之物，且非違禁物，爰不予宣告沒收，附此敘明。
據上論斷，應依刑事訴訟法第273 條之1 第1 項、第299 條第1
項前段，刑法第216 條、第210 條、第41條第1 項前段、第219
條，判決如主文。
本案經檢察官陳隆翔到庭執行職務。
中    華    民    國   100    年    8     月    10    日
                  刑事第五庭    法  官  李淑惠
以上正本證明與原本無異。
如不服本判決應於收受判決後10日內向本院提出上訴書狀，並
應敘述具體理由。其未敘述上訴理由者，應於上訴期間屆滿後
20日內向本院補提理由書(均須按他造當事人之人數附繕本)
「切勿逕送上級法院」。
告訴人或被害人對於判決如有不服具備理由請求檢察官上訴者，
其上訴期間之計算係以檢察官收受判決正本之日期為準。
中    華    民    國   100    年    8     月    10    日
                                書記官  張清秀
附錄論罪科刑法條全文
中華民國刑法第210條
（偽造變造私文書罪）
偽造、變造私文書，足以生損害於公眾或他人者，處 5 年以下
有期徒刑。
中華民國刑法第216條
（行使偽造變造或登載不實之文書罪）
行使第 210 條至第 215 條之文書者，依偽造、變造文書或登載
不實事項或使登載不實事項之規定處斷。